臺灣橋頭地方法院民事判決　　　　　　　110年度訴字第688號
原　　　告　金順昌老家食品有限公司

法定代理人　黃張華　
訴訟代理人　葉婉玉律師
被　　　告　黃朱秋香
　　　　　　黃文富　
共　　　同
訴訟代理人　郭俐瑩律師
上列當事人間請求確認股東身分關係不存在事件，本院於民國
110年12月29日 言詞辯論終結，判決如下：
    主  文
原告之訴駁回。
訴訟費用由原告負擔。
    事實及理由
一、原告主張：原告於民國81年間辦理設立登記，登記之股東為
    原告現任法定代理人黃張華、訴外人黃張煌、黃素娥、及被
    告黃朱秋香與黃文富等5 人，並由黃張煌擔任董事長，黃朱
    秋香則為實際經營者。原告於96年間，因經營不善辦理停業
    登記，並得全體股東同意而解散，而由黃朱秋香將原告資產
    進行清算，轉讓予黃張華、黃素娥另經營黃豆製品事業，雖
    未辦理公司解散登記，然實質上原告已解散並清算完畢，原
    告法人格因而消滅，被告對原告之股東權利亦歸於消滅，因
    被告仍認其股東權存在，爰依民事訴訟法第247 條規定，請
    求確認被告對原告之股東身分關係不存在等語。並聲明：確
    認被告對原告之股東身分關係不存在。
二、被告則以：被告繼承黃張煌之出資額而取得之股東權部分，
    並無疑義，原告提起本訴欠缺確認利益，且被告未曾同意於
    96年間解散原告，原告於98年間辦理復業後仍持續營業迄今
    ，其法人格未曾消滅，被告仍具股東身分等語，資為抗辯。
    並聲明：原告之訴駁回。
三、兩造不爭執之事項：
  ㈠原告於81年7 月間設立登記，設立時之股東為黃張煌、黃朱
    秋香、黃素娥、孫文昌、孫李秀菊，並由黃張煌擔任董事長
    。嗣89年4 月間，依據原告公司變更登記資料，孫文昌及孫
    李秀菊之出資額轉讓予黃文富、黃張華，由該2 人取得股東
    身分。
  ㈡原告曾於95年8 月18日起申請暫停營業，至98年4 月27日起
    始復業。原告迄未曾辦理公司解散登記，亦未遭經濟部命令
    解散或依職權廢止登記。
  ㈢依原告於98年4 月13日修正之公司章程內容記載，黃朱秋香
    、黃張煌、黃素娥、黃文富、黃張華之登記出資額分別為14
    0 萬元、140 萬元、40萬元、90萬元、90萬元，由黃張華擔
    任原告之執行業務股東暨董事長。
  ㈣黃張煌於106 年2 月13日死亡後，全體繼承人於106 年6 月
    10日作成遺產分割協議書，約定黃張煌就原告之出資額140
    萬元中由黃文富繼承93萬3,333 元，黃張華及黃素娥各繼承
    23萬3,333元。
  ㈤黃張華於97年12月18日設立獨資商號金順昌豆腐製品行，並
    擔任負責人。
  ㈥黃張華於105 年12月27日以與原告之同址即高雄市○○區○
    ○街0 巷00號，另設立金順昌食品公司，並擔任該公司之唯
    一董事。金順昌食品公司於106 年7 月27日更名為廣奇食品
    有限公司，並變更唯一董事為黃張華之配偶鍾榮英。
  ㈦被告曾對黃張華、黃素娥提起刑法背信等罪之刑事告訴，經
    臺灣橋頭地方檢察署（下稱橋頭地檢）106 年度他字第2840
    、1789號偵查案件受理。
  ㈧黃朱秋香前代表原告，對黃張華提起民事訴訟，主張依公司
    法第108 條第4 項準用第54條第3 項規定，禁止黃張華為競
    業行為並行使歸入權，經本院108 年度訴字第25號駁回原告
    之訴，及臺灣高等法院高雄分院109 年度上字第112 號判決
    駁回上訴確定。
四、本件之爭點：
    原告提起本訴有無確認利益？原告主張被告對原告之股東身
    分關係不存在，有無理由？
五、本院之判斷：
  ㈠按確認之訴非原告有即受確認判決之法律上利益者，不得提
    起。所謂即受確認判決之法律上利益，係指法律關係之存否
    不明確，原告主觀上認其在法律上之地位有不安之狀態存在
    ，且此種不安之狀態，能以確認判決將之除去者而言（最高
    法院52年台上字第1240號判決意旨參照）。原告主張被告對
    原告之股東身分關係不存在乙情，為被告所否認，而此一法
    律關係不明，使原告私法上地位陷於不安之狀態，且此狀態
    能以確認判決除去，堪認原告提起本訴，具有即受確認判決
    之法律上利益，先予敘明。
  ㈡按無限公司有左列各款情事之一者解散：三、股東全體之同
    意。有限公司變更章程、合併、解散及清算，準用無限公司
    有關之規定。95年1 月13日修正之公司法第71條、113 條第
    3 款定有明文。次按當事人主張有利於己之事實者，就其事
    實有舉證之責任，民事訴訟法第277 條前段定有明文。原告
    主張其於96年間，經全體股東同意解散，致法人格消滅，被
    告因而喪失股東權乙情，為被告所否認，應由原告就有利於
    己事實，負舉證責任。經查：
    ⒈依兩造不爭執事項㈠至㈣所載，黃朱秋香於81年7 月間原
      告設立登記時、黃文富於89年4 月間，即登記取得原告之
      股東身分，原告固曾於95年8 月18日起申請暫停營業，至
      98年4 月27日起始復業，然迄未曾辦理公司解散登記，亦
      未遭經濟部命令解散或依職權廢止登記，足認原告於96年
      間僅暫停營業，而非解散；況且，黃張煌於106 年2 月13
      日死亡後，全體繼承人就黃張煌對原告之出資額進行協議
      分割，可推知黃朱秋香、黃張華、黃文富、黃素娥於106
      年間，仍認黃張煌對原告存有出資額，而得為繼承之標的
      ，再佐以原告自承：101 、102 年間原告向銀行辦理貸款
      時，有提出被告之股東同意書等語（見本院卷第153 頁至
      第154 頁），亦可知101 、102 年間，被告仍為原告之股
      東，自難認原告已於96年間解散並清算完畢，致法人格消
      滅。
    ⒉原告雖執證人黃素娥於兩造不爭執事項㈧所載民事訴訟第
      一審審理中證稱：96年間黃朱秋香因原告虧損，決定停業
      ，將原告交棒給我和黃張華，我和黃張華有把一些庫存的
      原料錢與黃朱秋香結清，黃朱秋香亦將2 臺舊貨車、工廠
      內生產設備交給我和黃張華使用等語（見本院卷第128 頁
      、第130 頁、第136 頁、第137 頁），及提出原告於合作
      金庫商業銀行股份有限公司（下稱合作金庫）之帳戶交易
      明細表、95年7 月27日取款憑條（見審訴卷第183 頁至第
      185 頁），主張黃朱秋香於95年7 月27日將原告帳戶內存
      款提領一空，並於96年間將名存實亡之原告辦理停業登記
      ，將庫存之原料、黃豆及機械設備，出賣或贈與黃張華及
      黃素娥，供其等另經營金順昌豆腐製品行，即原告至遲於
      97年間已清算終結云云。惟原告既於95年8 月18日起申請
      暫停營業，縱黃朱秋香提領原告存款花用，並處分停業期
      間原告無法使用之資產，亦符合事理之常，仍不能遽認黃
      朱秋香或其他股東，確已同意解散原告。
    ⒊原告另主張其於98年間辦理復業後，於101 年間遭勒令停
      業，係由黃張華、黃素娥擔任原告之連帶保證人，向合作
      金庫借款120 萬元，以遷移至新址營運，被告未出資也無
      參與經營，並非股東云云，並提出101 年間之授信申請書
      為證（見審訴卷第19頁）。惟設立登記為公司之成立要件
      （最高法院67年台上字第760 號判決先例意旨參照），原
      告既不爭執被告於96年前為其股東（見本院卷第103 頁）
      ，則原告於95年8 月18日停業，至98年4 月27日始復業，
      並未另行辦理公司設立登記，復業後之公司與復業前之公
      司，法人格仍屬同一，被告之出資額即未曾消滅，亦無從
      認被告應另行出資以取得復業後公司之股東權，原告此一
      主張，亦非可取。原告復未舉出其他證據，證明原告之全
      體股東於96年間同意解散公司，難認原告就此有利於己事
      實，已盡舉證責任。
    ⒋從而，依原告所舉證據，不足證明其於96年間，經全體股
      東同意解散，致法人格消滅，被告因而喪失股東權，原告
      之請求，洵屬無據。
六、綜上所述，原告請求確認被告對原告之股東身分關係不存在
    ，為無理由，應予駁回。
七、本件事證已臻明確，兩造其餘主張陳述及所提之證據，經審
    酌後於本件判決結果無影響，爰不逐一論述，附此敘明。
八、據上論結，原告之訴為無理由，判決如主文。
中    華    民    國  111     年    1     月    19    日
              民事第三庭  審判長法    官  張維君
                                法    官  許家菱
                                法    官  張立亭
以上正本係照原本作成。
如不服本判決，應於送達後20日內，向本院提出上訴狀並表明上
訴理由，如於本判決宣示後送達前提起上訴者，應於判決送達後
20日內補提上訴理由書（須附繕本）。
中    華    民    國  111     年    1     月    19    日
                                書 記 官  洪嘉鴻